【裁判字號】    98,台上,759
【裁判日期】    980219
【裁判案由】    偽造文書等罪
【裁判全文】
最高法院刑事判決              九十八年度台上字第七五九號
上訴人即被告  甲○○（原名莊溫棠）
上列上訴人因乙○○自訴偽造文書等罪案件，不服台灣高等法院
台中分院中華民國九十七年十二月二十五日第二審判決（九十七
年度上訴字第二００七號，自訴案號：台灣台中地方法院九十七
年度自字第十八號），提起上訴，本院判決如下：
    主  文
上訴駁回。
    理  由
一、行使偽造私文書部分
按刑事訴訟法第三百七十七條規定，上訴於第三審法院，非以判
決違背法令為理由，不得為之。是提起第三審上訴，應以原判決
違背法令為理由，係屬法定要件。如果上訴理由書狀並未依據卷
內訴訟資料，具體指摘原判決不適用何種法則或如何適用不當，
或所指摘原判決違法情事，顯與法律規定得為第三審上訴理由之
違法情形，不相適合時，均應認其上訴為違背法律上之程式，予
以駁回。本件原判決認定上訴人即被告甲○○（原名莊溫棠）與
業經判處罪刑確定之蔡志偉於詐得自訴人乙○○之鉅額投資型保
險金並朋分後（詐欺部分見後述），另基於共同行使偽造私文書
之犯意聯絡，由蔡志偉偽造富邦人壽保險股份有限公司之送金單
二紙，交予自訴人，藉以佯裝已為乙○○投保等情，因予維持第
一審判決論處上訴人共同行使偽造私文書罪刑，駁回其在第二審
之上訴，已詳敘認定犯罪事實之依據及憑以認定之理由。對於上
訴人否認參與偽造文書，所辯：蔡志偉雖曾與伊討論偽造送金單
之事，但伊認為沒有必要，並未同意，偽造送金單係蔡志偉個人
行為，與伊無關等語，認為不足採信，亦依蔡志偉及自訴人於第
一審所為不利上訴人之證述，詳加指駁說明。從形式上觀察，原
判決並無違背法令之情形。按採證認事本屬事實審法院之職權，
倘其所為之判斷，不違背經驗法則及論理法則，即不能任意指為
違背法令，而執為合法之第三審上訴理由。上訴意旨仍為否認共
同偽造送金單之事實方面爭辯，就原判決理由業已詳為論斷說明
之事項及原審採證認事職權之適法行使，任意指有適用法則不當
及理由不備之違法云云，顯與法律規定得為第三審上訴理由之違
法情形，不相適合。此部分上訴違背法律上之程式，應予駁回。
二、詐欺取財部分
按刑事訴訟法第三百七十六條所列各罪之案件，經第二審判決者
，不得上訴於第三審法院。上訴人經原判決論處刑法第三百三十
九條第一項詐欺取財（二罪）部分，核屬刑事訴訟法第三百七十
六條第四款之案件，依首開說明，既經第二審判決，自不得上訴
於第三審法院。上訴人就此部分，一併提起上訴，於法不合，亦
應駁回之。
據上論結，應依刑事訴訟法第三百九十五條前段，判決如主文。
中    華    民    國  九十八  年    二    月   十九   日
                      最高法院刑事第十一庭
                          審判長法官  花  滿  堂
                                法官  黃  正  興
                                法官  陳  東  誥
                                法官  林  錦  芳
                                法官  洪  昌  宏
      本件正本證明與原本無異
                                      書  記  官
中    華    民    國  九十八  年    二    月  二十三  日
                                                      v


司法院資訊處製作；財團法人民間司法改革基金會備份。
